【裁判字號】    97,抗,391
【裁判日期】    971126
【裁判案由】    選派檢查人
【裁判全文】
臺灣臺北地方法院民事裁定               97年度抗字第391號
抗  告  人  亞健貿易股份有限公司
法定代理人  乙○○
非訟代理人  洪堯欽律師
相  對  人  甲○○○
                        橋毛場.
非訟代理人  黃教範律師
            鍾秉憲律師
當事人間因聲請選派檢查人事件，抗告人對於民國97年2月27日
本院97年度司字第27號裁定提起抗告，本院裁定如下：
    主    文
原裁定廢棄。
    理    由
一、本件抗告人抗告意旨略以：
  (一)依非訟事件第172條第1項、第2項規定，法院就選派檢查人
    事件為裁定前，應訊問利害關係人。惟原審並未訊問抗告人
    ，亦從未通知抗告人就選派檢查人事項表示意見，顯已違法
    。
  (二)抗告人公司之任何財務報表，自公司設立以來，向以相同之
    方式詳實記載，完全反應經營實況，且歷年來相對人對抗告
    人之經營績效，極為滿意，對抗告人之任何財務報表，均未
    表示任何意見。況相對人所述之民國95年度會計年度之財務
    報表，業經其認可通過，相對人所述為明公司之業務帳目及
    財產情形，以保障其身為股東之權益，均與事實不符。又抗
    告人僅為小公司無法負擔高額之會計師檢查人費用。
  (三)為此提起抗告，並聲明：原裁定廢棄，相對人之聲請駁回。
二、相對人陳述略以：
  (一)法院於選派檢查人事件中所應審查之實體要件，不因非訟事
    件法程序上之修正而有不同，且其法第172 條之修正顯係對
    法院之調查方式之規定，並未變動法院審查實體要件之意思
    ，又依照該條之規定，僅須給予利害關係人陳述意見之機會
    ，即為已足，不以到庭為言詞陳述為必要，抗告人以原審尚
    應審查有無選派檢查人之必要性，顯屬不當解釋。況於本件
    合議庭更為裁定時，前述未踐行之詢問程序即已被補正，且
    抗告人亦不否認相對人為抗告人公司繼續1年以上，持有已
    發行股份總數3%以上之股東之事實，而具備聲請選派檢查人
    之資格，是依法應駁回抗告人之抗告。
  (二)並聲明：抗告駁回。
三、按非訟事件法第172條第2項規定法院於裁定選派檢查人前，
    應訊問利害關係人，其立法理由係以「第一項所定事件，影
    響利害關係人之權益甚鉅，法院為裁定前，應先訊問利害關
    係人，聽取其意見後，再為妥適處理」，可知，法院於裁定
    選派檢查人前，因檢查人之檢查範圍為公司之業務、帳目及
    財產情形，對公司之經營影響頗大，為保障利害關係人之程
    序權，並使法院能正確判斷，應賦予利害關係人於法院裁定
    前有陳述意見之機會。而觀諸非訟事件法第10條規定：「本
    法稱關係人者，謂聲請人、相對人及其他利害關係人」，則
    聲請人、相對人當亦屬於利害關係人之列，原審在為裁定前
    未訊問抗告人等利害關係人，所為程序，於法尚有未合（另
    參照最高法院94年度台抗字第1027號裁定意旨）。從而，抗
    告意旨指摘原裁定不當，求予廢棄，為有理由。
四、爰裁定如主文。
中    華    民    國    97    年    11    月    26    日
                  民事第二庭  審判長法  官  朱漢寶
                                    法  官  陳秀貞
                                    法  官  陳雯珊
如不服本裁定，僅得於收受本裁定正本送達後10日內，以適用法
規顯有錯誤為理由並委任律師為訴訟代理人，向本院提出再抗告
狀，（須附繕本一份及繳納再抗告裁判費新台幣1,000元），經
本院許可後始可再抗告。
中    華    民    國    97    年    11    月    26    日
                                    書記官  陳彥樺


司法院資訊處製作；財團法人民間司法改革基金會備份。
